【裁判字號】    90,交易,113
【裁判日期】    900718
【裁判案由】    業務過失傷害
【裁判全文】
臺灣士林地方法院刑事判決                          九十年度交易字第一一三號
    公  訴  人  臺灣士林地方法院檢察署檢察官
    被      告  甲○○
右列被告因業務過失傷害案件，經檢察官提起公訴（八十九年度偵字第七四三一號）
，本院判決如左：
    主  文
甲○○從事業務之人，因業務上之過失傷害人，處有期徒刑貳月，如易科罰金以參佰
元折算壹日。
    事  實
一、甲○○以駕駛計程車為業，係從事業務之人，於民國八十九年四月二十三日上午
    六時三十分許，駕駛車牌號碼Ｌ７─九九○號營業小客車，沿臺北市士林區○○
    ○街○段十巷西向東方向行駛至該巷與承德路之無號誌交岔路口（該交岔路口雖
    設有交通號誌，但未運作）時，應注意汽車行駛至無號誌之交岔路口，支線道車
    應暫停讓幹線車先行，轉彎車應讓直行車先行，且其停讓不能妨礙直行車或幹線
    道車輛之通行，方屬適當，而依當時狀況視距良好，道路並無障礙或缺陷，又無
    不能注意之情事，甲○○竟疏於注意，於該交岔路口欲右轉時，適有於無號誌之
    交岔路口未減速慢行，亦未作隨時停車準備之乙○騎乘車牌號碼ＣＡＫ─五二一
    號重型機車沿臺北市○○路○段平面車道北往南方向行經該交岔路口，因乍見甲
    ○○所駕駛之營業用小客車突出暫停於巷口，妨礙其通行，即緊急煞車，卻因車
    速過快且地面濕滑，於煞車時失控滑倒，身體撞及甲○○所駕駛之上開營業小客
    車車頭，受有外傷性血胸、鍵枷胸、多處肋骨骨折、右胸及肺部挫傷、氣胸、右
    側胸椎第九及十節骨折等傷害，甲○○見狀隨即以電話聯絡其妻呼叫救護車將乙
    ○送醫救治。
二、案經乙○訴由臺北市政府警察局士林分局報請臺灣士林地方法院檢察署檢察官偵
    查起訴。
     理  由
一、訊據被告甲○○固對曾於右揭時、地駕車時，因見告訴人乙○騎乘機車而來，故
    暫停於巷口，嗣見乙○緊急煞車後滑倒受傷等事實坦承不諱，惟矢口否認有何過
    失行為，辯稱：其自上開巷口出來時，有從路口牆壁所懸掛之三米大凸鏡看見告
    訴人騎乘機車而來，其立即停車，並未停讓不當，該事故係因告訴人車速太快所
    致，其並未撞及告訴人，告訴人事發後爬到其車上要求其送醫，其有要求告訴人
    不要碰到其車輛云云。然查：
    (一)右揭事實除據告訴人於警訊、偵查及本院調查中陳述：其係因緊急煞車時滑倒
      ，身體撞到被告所駕駛之車輛而與機車分離，機車則繼續前衝撞及橋墩，被告
      於事發後有將車子後移等語綦詳外，被告亦於警訊中陳稱：「我肇事前，駕營
      小客車沿通河東路二段十巷西向東行駛，至路口欲右轉前，我見左方有來車，
      我車即停住，此時一部ＣＡＫ─五二一重機先從承德路五段北向南左側滑倒，
      致使騎士腰部碰觸我車前車頭，而機車繼續向橋墩衝。」、「（問：發現危害
      狀況時距離對方多遠？）約三十公尺。」等語（詳偵查卷第十六頁），及於本
      院調查中陳稱：事發後其車輛有向後滑二、三十公分等語（詳本院九十年七月
      十八日訊問筆錄），且經警註記於道路交通事故調查報告表所附現場圖：「Ｂ
      車（按指被告所駕駛之車輛）稱方便救護傷者向後移動。」（詳偵查卷第十五
      頁），故現場圖所繪被告停車位置，應係其移動後之位置，堪以認定。經參以
      事故現場為一交通號誌未運作之丁字交岔路口，事發前被告係行駛於為支線道
      之通河東街二段十巷，告訴人則係行駛於為幹線道之承德路五段，承德路五段
      為二線車道，外線車道寬約三點二公尺，被告停車位置之車頭突出於道路邊緣
      一點四公尺等情，有上開現場圖在卷可憑，如加計被告將車輛後移之二、三十
      公分，顯見其於事發當時，車頭應突出於道路邊緣約一點六公尺至一點七公尺
      甚明。
    (二)按車輛行至無號誌之交岔路口，支線道車應暫停讓幹線道車先行，轉彎車應讓
      直行車先行，道路交通安全規則第一百零二條第一項第二款、第六款前段分別
      定有明文。而所謂停讓他車先行，應係指暫停己車於適當位置，不得影響他車
      之通行，以保障享有路權之用路人之行車安全，此乃求諸於應停讓車輛之注意
      義務。故縱應停讓車輛之駕駛人已暫停己車，然佔及他車車道，致妨礙他車通
      行者，仍非謂適當之停讓。被告駕駛車輛行駛於支線道，且為轉彎車，此均為
      被告所坦認不諱，其既於事發前距離告訴人車輛尚有三十公尺時即已發現在幹
      線道上行駛且為直行車之對方車輛，即應妥為停讓，以俟直行車輛通過，如有
      過於進入對方車道之情形，應即後退，以避免造成來車行駛之危險，被告為職
      業駕駛人，對上開交通法規及用路安全自應知之甚稔；依當時情況為有晨光之
      陰天，該處復為鋪裝柏油之無缺陷路面，無障礙物，視距良好，有上開調查報
      告表在卷可參，並無不能注意之狀況，被告竟疏於注意，停讓不當，使告訴人
      乍見之下緊急煞車失控而滑倒，且身體撞及被告所駕駛之車輛，受有外傷性血
      胸、鍵枷胸、多處肋骨骨折、右胸及肺部挫傷、氣胸、右側胸椎第九及十節骨
      折等傷害，有行政院國軍退除役官兵輔導委員會臺北榮民總醫院住院診斷證明
      書一份附卷可稽，被告實難辭過失之責，且被告之過失與告訴人之傷害間，顯
      有相當因果關係；臺北市政府交通局亦採同一見解，有該局八十九年十一月十
      八日北市交三字第八九二四一六六九○○號函及所附北市交鑑意字第五五四九
      號臺北市車輛行車事故鑑定案件覆議意見書在卷可參。縱認告訴人亦因行經無
      號誌路口未減速慢行，做隨時停車之準備等，對本件事故與有過失，同為前開
      覆議意見書所同認定，亦無法卸免被告之責。
    (三)至臺北市車輛行車事故鑑定委員會雖以八十九年九月十一日北鑑審字第八九六
      ○二一四四○○號函及所附鑑定意見書認：本件事故肇因於告訴人行經無號誌
      路口未減速慢行，被告部分則未發現違規情形云云，然該鑑定意見未參酌被告
      於肇事後將車輛後移之情形，故仍應以前項所述臺北市政府交通局之覆議意見
      為可採，附此說明。
    綜上所述，被告所辯各節，無非卸飾之詞，不足採信，本件事證已臻明確，應依
    法論科。
二、被告係計程車司機，以駕駛計程車為業，為從事駕駛業務之人，核其所為，係犯
    刑法第二百八十四條第二項前段之業務過失傷害罪。爰審酌被告之過失程度、其
    雖有停讓不當之行為，然參以告訴人於發現被告車輛後，竟於煞車間失控滑倒，
    刮地痕長達十四點九公尺，且係於失控前滑時，撞及被告之車輛，此經告訴人陳
    明無訛，亦有上開現場圖可佐，足徵告訴人行經無號誌路口未減速慢行，做隨時
    停車之準備，應為本件事故之主要原因；及告訴人受傷情況嚴重、被告肇事後立
    即通知救護車將告訴人送醫救治，惟未覺己非，及猶未與告訴人為民事和解等一
    切情狀，量處如主文所示之刑；並按被告犯罪後，刑法第四十一條業已修正為「
    犯最重本刑為五年以下有期徒刑以下之罪，而受六個月以下有期徒刑或拘役之宣
    告，因身體、教育、職業、家庭之關係或其他正當事由，執行顯有困難者，得以
    一元以上三元以下折算一日，易科罰金。但確定因不執行所宣告之刑，難收矯正
    之效，或難以維持法秩序者，不在此限。併合處罰之數罪，均有前項情形，其應
    執行之刑逾六月者，亦同」，於九十年一月十日公布，同年一月十二日施行，雖
    被告所犯為最重本刑為三年以下有期徒刑之罪，不受該法修正之影響，然被告犯
    後法律既有變更，即應適用修正後之刑法第四十一條第一項前段之規定，就前開
    宣告刑部分諭知易科罰金之折算標準。
據上論斷，應依刑事訴訟法第二百九十九條第一項前段，刑法第二條第一項前段、第
二百八十四條第二項前段、第四十一條第一項前段，罰金罰鍰提高標準條例第一條前
段、第二條，判決如主文。
本案經檢察官譚德周到庭執行職務。
中      華      民      國     九 十     年     七     月     十 八     日
                                  臺灣士林地方法院刑事第一庭
                                      法  官  彭  幸  鳴
如不服本判決，應於判決送達後十日內，向本院提出上訴狀。
附錄本案論罪科刑法條：
中華民國刑法第二百八十四條第二項
從事業務之人，因業務上之過失傷害人者，處一年以下有期徒刑、拘役或一千元以下
罰金，致重傷者，處三年以下有期徒刑、拘役或二千元以下罰金。


司法院資訊處製作；財團法人民間司法改革基金會備份。
